【裁判字號】    97,易,3504
【裁判日期】    980306
【裁判案由】    詐欺
【裁判全文】
臺灣板橋地方法院刑事判決              97年度易字第3504號
公  訴  人  臺灣板橋地方法院檢察署檢察官
被      告  壬○
                    （現另案於臺灣臺北監獄臺北分監執行中
上列被告因詐欺案件，經檢察官提起公訴（97年度偵緝字第2813
號），本院依簡式審判程序審理，判決如下：
    主  文
壬○幫助連續意圖為自己不法之所有，以詐術使人將本人之物交
付，處有期徒刑壹年貳月，減為有期徒刑柒月。
    事實及理由
一、本件犯罪事實及證據，除事實部分第20至23行「分別使丙○○、乙○○、己○○、丁○○陷於錯誤，陸續分別交付184
    萬9,750 元、48萬元、96萬元及36萬6,000 元，辛○○○、
    甲○○及癸○○因不願私下接單而未受騙」，應予更正為「
    而連續向庚○○、丙○○等人施以詐術，分別使丙○○、乙○○、丁○○陷於錯誤，陸續分別交付184 萬9,750 元、48
    萬元及36萬6,000 元，己○○、戊○○、辛○○○、甲○○
    及癸○○因不願私下接單而未受騙」；證據部分應予補充「
    證人林琬娟、林芷妤、李懿錆於警詢中之陳述，及證人劉諭
    諼、林永昌於警詢、偵查中之陳述」、「被告壬○於本院審
    理時之自白」、「卷附之房屋租賃契約書一份」外，餘均引
    用如附件起訴書之記載。
二、被告行為後，刑法施行法已於民國95年6 月14日增訂第1 條
    之1 ，並自95年7 月1 日施行，將刑法分則編所定罰金之貨
    幣單位均改為新臺幣，並將罰金數額分別提高為三十倍或三
    倍；惟依被告行為時之法律即罰金罰鍰提高標準條例第1 條
    前段，業將刑法分則各罪法定刑所定罰金數額提高十倍，再
    由銀元換算為新台幣之結果，刑法分則各罪法定刑所定罰金
    最高數額，與修正後之法律規定仍屬一致，並無不同，對被
    告而言尚無有利或不利之情形，揆諸前揭說明，自不生新舊
    法比較之問題，應依一般法律適用原則，適用裁判時法即刑
    法施行法第1 條之1 第1 項、第2 項前段之規定，而不再適
    用罰金罰鍰提高標準條例第1 條前段（參見臺灣高等法院及
    其所屬法院95年12月刑事法律座談會討論結論意旨）。另刑
    法第33條第5 款關於罰金刑之規定之規定，已於94年2 月2
    日修正公布，並同自95年7 月1 日施行。而現行刑法第2 條
    第1 項規定「行為後法律有變更者，適用行為時之法律。但
    行為後之法律有利於行為人者，適用最有利於行為人之法律
    」，即行為後法律有變更者，應為「從舊從輕」之比較，針
    對刑法修正變更之部分，自應就有利或不利於被告之一切相
    關情狀，綜其全部罪刑之結果而為比較，以定其應適用之法
    律。而查，刑法分則編各罪所定罰金之貨幣單位原為銀元，
    且依修正前刑法第33條第5 款規定，罰金刑為一銀元以上，
    而有關銀元與新臺幣之折算標準，訂有「現行法規所定貨幣
    單位折算新臺幣條例」，罰金以一銀元折算三元新臺幣；修
    正後刑法第33條第5 款則將罰金刑提高為新臺幣一千元以上
    ，並以百元計算之，經比較前後規定之刑度，應以修正前之
    規定對被告較為有利，合先敘明。
三、查林琬娟、林芷妤、李懿錆、劉諭諼等人共同先後向被害人
    庚○○等人施以詐術，對被害人庚○○、丙○○、乙○○、
    丁○○犯刑法第339 條第1 項之詐欺取財罪，及對被害人己○○、戊○○、辛○○○、甲○○、癸○○犯刑法第339 條
    第3 項、第1 項之詐欺取財未遂罪，先後多次詐欺取財既遂
    、詐欺取財未遂犯行，時間緊接，方法相同，所犯構成要件
    亦相同，顯係基於概括犯意反覆為之，為連續犯，依修正前
    （即被告行為時）刑法第56條規定，從重論以詐欺取財既遂
    一罪論。核被告壬○所為，係犯刑法第30條第1 項、第339
    條第1 項之幫助詐欺取財罪。而被告係基於幫助之犯意而為
    詐欺取財構成要件以外之行為，為幫助犯，爰依刑法第30條
    第2 項規定，依正犯之刑減輕之。爰審酌被告之素行狀況、
    犯罪動機、手段、目的、所生危害及犯罪後態度等一切情狀
    ，量處如主文所示之刑。末查被告犯罪後，中華民國96年罪
    犯減刑條例業已制定，經總統於96年7 月4 日公布，並自同
    年月16日起生效施行，本件被告之上開犯罪時間，係在96年
    4 月24日以前，覆核無該條例所列不予減刑之情形，合於減
    刑條件，爰依該條例第2 條第1 項第3 款規定減其宣告刑二
    分之一。
據上論斷，應依刑事訴訟法第273 條之1 第1 項、第299 條第1
項前段、第310 條之2 、第454 條第2 項，刑法第2 條第1 項前
段、第339 條第1 項、第30條，刑法施行法第1 條之1 第1 項、
第2 項前段，中國民國96年罪犯減刑條例第2 條第1 項第3 款，
第7 條，判決如主文。
本案經檢察官江耀民到庭執行職務。
中    華    民    國    98    年    3     月    6     日
                      刑事第七庭  法  官  戴嘉清
以上正本證明與原本無異。
如不服本判決應於收受送達後10日內向本院提出上訴書狀，並應
敘述具體理由；其未敘述上訴理由者，應於上訴期間屆滿後20日
內向本院補提理由書（均須按他造當事人之人數附繕本）「切勿
逕送上級法院」。
                                  書記官  廖貞音
中    華    民    國    98    年    3     月    6     日
附表本案論罪科刑法條全文：
刑法第339 條
意圖為自己或第三人不法之所有，以詐術使人將本人或第三人之
物交付者，處五年以下有期徒刑、拘役或科或併科一千元以下罰
金。
以前項方法得財產上不法之利益或使第三人得之者，亦同。
前二項之未遂犯罰之。


司法院資訊處製作；財團法人民間司法改革基金會備份。
